臺灣高雄地方法院刑事判決　　　　　　　　　　　　九十一年度訴字第一一一八號
　　公　訴　人　臺灣高雄地方法院檢察署檢察官
　　被　　　告　乙○○　男十九.
　　選任辯護人　沈志純律師
右列被告因殺人未遂案件，經檢察官提起公訴（九十一年度偵字第一四七二號），本
院判決如左：
    主  文
本件公訴不受理。
    理  由
一、公訴意旨略以：被告乙○○與告訴人甲○○及丁○○二人互不相識亦無嫌隙，竟
    於民國九十年十二月二十七日晚上九時四十分許，夥同其兄丙○○（係現役軍人
    ，另由軍法審理）及另六名不詳姓名年籍之成年男子，在高雄市○○區○○街七
    十七號順大發汽車維修廠前夜市，共同基於殺人之犯意，以鐵棍、鋁棒及武士刀
    等兇器砍殺圍毆告訴人甲○○及丁○○之身體要害，致告訴人甲○○受有頭部外
    傷併臉部及頭皮撕裂傷、左手第四指開放性骨折併肌腱斷裂等傷害；告訴人丁○○則受頭部外傷、左額頭裂傷三公分、右手臂左足背雙膝擦傷等傷害，嗣因告訴
    人甲○○及丁○○之友人戊○○協力，即時將告訴人甲○○及丁○○二人送往高
    雄市立民生醫院急救，始幸免於難，因認被告乙○○涉犯刑法第二百七十一條第
    二項、第一項之殺人未遂罪嫌。
二、按殺人與傷害之區別，應以有無殺意為斷，即行為人於下手時有無決意取被害人
    生命為準，至於被害人受傷處是否致命部位及傷痕多寡，輕重為何？亦僅得供審
    判者心證之參考，究不能據為絕對之標準（參酌最高法院二十年非字第一○四號
    判例）。又刑法上殺人未遂罪責之成立，以行為人有致人於死之決心為其主觀上
    之構成要件，倘行為人在主觀上並無致人於死之意思，即難遽以殺人未遂罪相繩
    ，而判斷行為人於行為當時，主觀上是否有殺人犯意，除應斟酌其使用之兇器種
    類、攻擊之部位、行為時之態度表示外，尚應深入觀察行為人與被害人間之關係
    、衝突之起因，行為當時所受之刺激、下手力量之輕重、被害人受傷之情形及行
    為人事後之態度等各項因素，綜合予以研析，而難遽因行為人持凶器揮向被害人
    之重要部位，而認其必有殺人之故意（最高法院十八年上字第一三○九號及十九
    年上字第七一八號判例參照）。
三、本件公訴人認被告涉犯前揭殺人未遂之犯行，係以告訴人甲○○、丁○○指訴明
    確，並經證人戊○○於警訊時證述在卷，並有高雄市立民生醫院診斷證明書二紙
    附卷可憑為其論罪之依據。而訊據被告乙○○固坦承確有於右揭時、地在場之事
    實，惟矢口否認有何殺人未遂之犯行，辯稱：伊並沒有出手打告訴人甲○○及丁○○，伊只是在旁邊觀看而已云云。經查：
  (一)被告乙○○與其兄丙○○及另六名不詳姓名年籍之成年男子，於九十年十二月二
    十七日晚上九時四十分許，在高雄市○○區○○街七十七號順大發汽車維修廠前
    夜市，分持鐵棍、鋁棒及武士刀等圍毆告訴人甲○○及丁○○之身體等情，業據
    告訴人甲○○及丁○○於警訊、偵查中及本院調查時指述綦詳，且告訴人甲○○
    於警訊、偵查中及本院調查時均指認被告乙○○即為當時持木棍將其毆傷之人，
    並且告訴人甲○○因而受有頭部外傷併臉部及頭皮撕裂傷、左手第四指開放性骨
    折併肌腱斷裂等傷害，告訴人丁○○則受頭部外傷、左額頭裂傷三公分、右手臂
    左足背雙膝擦傷之傷害，並有高雄市立民生醫院診斷證明書二紙附卷可資佐證，
    顯見告訴人等所受之傷勢確係被告與其兄丙○○及另六名不詳姓名年籍之成年男
    子共同持鐵棍、鋁棒及武士刀圍毆所致，是被告辯稱並未出手毆打告訴人云云，
    自不足採。
  (二)按持鐵棍、鋁棒及武士刀圍毆人之身體，是否有殺人之決意，應參酌當時情況、
    行為之動機，視其下手之情形及砍向之部位，與受傷之輕重等等，以為綜合之判
    斷，此迭經最高法院判例闡明，已如前述，而觀諸上開高雄市立民生醫院之診斷
    證明書所載告訴人等之傷勢，受傷部位位於頭部、臉部、手部及膝部，再經本院
    依職權函詢高雄市立民生醫院告訴人所受傷勢之情形結果，告訴人甲○○當時傷
    害為鈍器傷，位於右上額三公分及枕骨部分之頭皮二公分，另左側第四指近端指
    骨開放性骨折及伸張肌腱斷裂；告訴人丁○○撕裂傷位於左上額三公分、另擦傷
    位於右手指掌及兩側膝蓋處為鈍器傷，有高雄市立民生醫院九十一年七月十六日
    高市民醫歷字第○九一○○○三六九七號函一紙在卷可參，顯見告訴人等受傷之
    部位非均係集中在人體要害之處，且為撕裂傷，深度不深，難謂重創，顯見被告
    分持鐵棍、鋁棒及武士刀等圍毆告訴人甲○○及丁○○時並未用力，且受傷之部
    位及實際造成之傷害尚無生命危險之虞，又當日告訴人等身體除前開傷勢外，並
    無其他重要部位之傷害，足見被告並無再連續歐傷告訴人等之重要部位，益徵被
    告實無置告訴人等於死地之行為及殺害告訴人之故意。另被告與其兄丙○○及另
    六名不詳姓名年籍之成年男子共同持鐵棍、鋁棒及武士刀圍毆告訴人甲○○及丁○○，而以鋒銳之武士刀及堅硬之鋁棒攻擊於人之重要部位應足以致命，倘被告
    有殺人之意，且與其兄丙○○及另六名不詳姓名年籍之成年男子共同持鐵棍、鋁
    棒及武士刀猛烈攻擊告訴人甲○○及丁○○，應不至僅造成告訴人受有前述傷害
    ，是難因被告共同持鐵棍、鋁棒及武士刀圍毆告訴人等，即認其有何殺人之故意
    。再參以被告與告訴人等間均不認識，當無任何仇隙可言，衡情當無僅因夥同他
    人尋仇即萌生殺人之犯意，而欲致告訴人等於死之理，益徵被告當時僅係一時氣
    憤始毆傷告訴人等，而非係基於殺人之故意。
  (三)綜上所述，被告主觀上並無殺人之犯意，應僅係基於普通傷害之犯意，而圍毆告
    訴人等甚明。從而，公訴人認被告係犯刑法第二百七十一條第二項、第一項之殺
    人未遂罪，容有誤會，核被告所為，應係犯刑法第二百七十七條第一項之普通傷
    害罪。
四、按告訴乃論之罪，告訴人於第一審辯論終結前，得撤回其告訴；又告訴經撤回者
    ，法院應諭知不受理之判決，刑事訴訟法第二百三十八條第一項，及第三百零三
    條第三款定有明文。
五、本件被告乙○○因涉犯刑法第二百七十七條第一項之普通傷害罪，依同法第二百
    八十七條前段之規定，該罪須告訴乃論。茲據告訴人甲○○及丁○○於本院審理
    時，當庭均以言詞撤回其告訴，有本院九十一年十二月二十六日審判筆錄及高雄
    市苓雅區調解委員會調解筆錄各一份在卷可按，揆諸前開說明，爰為諭知不受理
    之判決。
據上論斷，應依刑事訴訟法第三百零三條第三款，判決如主文。
中      華      民      國    九十一    年     十二     月    三十一    日
                                    臺灣高雄地方法院刑事第四庭
                                        法  官    廖純卿
右正本證明與原本無異。
如不服本判決，應於判決送達後十日內，向本院提出上訴狀。
                                        書記官    劉企萍
中      華    民    國      九十二      年      一      月      三      日
